【裁判字號】    98,交抗,22
【裁判日期】    980120
【裁判案由】    聲明異議
【裁判全文】
臺灣高等法院高雄分院刑事裁定          98年度交抗字第22號
抗  告  人  甲○○
即受處分人
上列抗告人因違反道路交通管理處罰條例聲明異議案件，不服臺
灣高雄地方法院中華民國97年12月23日裁定（97年度交聲字第25
70號），提起抗告，本院裁定如下：
    主  文
抗告駁回。
    理  由
一、抗告意旨略以：抗告人（即受處分人）甲○○騎乘車牌號碼
    YDO-303 號重型機車，於民國97年10月11日17時許行經高雄
    市○○○路、允文街口，當時抗告人是於黃燈時騎過停止線
    後，才變紅燈，而不是闖紅燈。而舉發的員警當時站很遠且
    又是車站牌內，前面又有樹木7 、8 株，百貨公司前往來行
    人又多，員警應無法分辨燈號變化。因此提起抗告，請求撤
    銷原裁定云云。
二、原裁定意旨以：
  (一)原處分意旨略以：抗告人（即原審異議人即受處分人）甲○
    ○於97年10月11日17時許，騎乘車牌號碼YDO-303 號重型機
    車，行經高雄市○○○路、允文街口闖紅燈，經警攔停掣單
    舉發，嗣經原處分機關以「駕車行經有燈光號誌管制之交叉
    路口闖紅燈」，爰依道路交通管理處罰條例第53條第1 項、
    第63條第1 項第3 款規定，裁處罰鍰新臺幣（下同） 1,800
    元，並記違規點數3 點等語。
  (二)聲明異議意旨略以：抗告人於97年10月11日17時許，騎乘上
    開機車，行經過成功一路與允文街口，當時該交叉路口燈光
    號誌為黃燈，並非紅燈，抗告人並無闖紅燈之違規行為，且
    當時舉發員警站在漢神百貨公司前柱子與行人等公車的站牌
    內，距離路口約有50公尺，又當時人潮眾多，舉發員警站立
    位置是否能看到成功一路、允文街口的燈光號誌有疑義，爰
    聲明異議云云。
  (三)按汽車駕駛人，行經有燈光號誌管制之交岔路口闖紅燈者，
    處1,800 元以上5,400 元以下罰鍰，並記違規點數3 點，道
    路交通管理處罰條例第53條第1 項及第63條第1 項第3 款分
    別定有明文。又行車管制號誌圓形紅燈顯示時，車輛面對圓
    形紅燈表示禁止通行，不得超越停止線或進入路口，此道路
    交通標誌標線號誌設置規則第206 條亦有明文。
  (四)經查：
  1.抗告人於97年10月11日17時0 分許，騎乘車牌號碼 YDO-303
    號重型機車，行經高雄市○○路與允文街口時，於該有燈光
    號誌管制之交岔路口闖紅燈，經原舉發機關警員當場攔停並
    依法掣單舉發等事實，有舉發警員洪正義於原審調查時以證
    人身分到庭結證（詳後述）明確，復有高雄市政府警察局舉
    發違反道路交通管理事件通知單、高雄市政府交通局違反道
    路交通管理事件裁決書各1 件在卷可證。
  2.抗告人雖以前揭情詞置辯，然抗告人於前揭時、地闖紅燈乙
    情，業據證人即舉發員警洪正義於原審調查時，以具結擔保
    其供述之真實性，並在負擔偽證罪之處罰心理下證稱：當時
    伊在新田、成功路執勤務崗疏導交通，剛好是下班時間，成
    功路車流量很多，允文街車流量還好，伊執勤務位置離抗告
    人闖紅燈的成功路、允文街口大約50公尺左右，伊站立在靠
    近人行道的位置，人行道上的站牌往後縮，所以看得到抗告
    人騎過成功路、允文街口的情況，當時成功路、允文街口燈
    光號誌已轉紅燈，已經變很久，機車都停在停止線那邊，所
    以可以很清楚看到抗告人闖成功路、允文街口的紅燈，從車
    陣中慢慢騎過來等語明確。而按證人為舉發當時現場之值勤
    員警自屬交通案件之重要證人，又參諸本件卷存證據資料內
    尚無何積極證據足以證明證人上開供述係屬虛偽，亦無足以
    令人顯信其供述為不可採之品性證據或前科證據存在，法院
    自不得僅以證人為本件開單告發抗告人之員警，而全盤抹煞
    其在訴訟上所具有之證人資格；且交通警察掣單舉發違反道
    路交通管理處罰條例所列之違規事實，本質上為行政處分，
    係公務員基於職務上之權力，依法就特定之具體事件所為之
    具公法上效果之單方面行政行為，基於公務員為公法上行為
    具有公信力之原則，該行政行為當可被推定為真正，其據以
    依法處分之事實認定亦為正確無誤，況抗告人復未能就該警
    員之舉發有何違誤之處，提出相關證據以供法院調查，法院
    亦查無其他證據足認警員有何違法取締之情事，抗告人所辯
    ，即無足採。
  (五)綜上所述，抗告人於前揭時、地，騎乘車牌號碼YDO-303 號
    重型機車行經有燈光號誌管制之交叉路口闖紅燈之違規行為
    ，堪予認定。從而，原處分機關依道路交通管理處罰條例第
    53條第1 項、第63條第1 項第3 款、違反道路交通管理事件
    統一裁罰基準及處理細則所訂之違反道路交通管理事件統一
    裁罰基準表之規定，裁處抗告人罰鍰1,800 元並記違規點數
    3 點，核無違誤，本件抗告人之異議為無理由，自應將其異
    議駁回等語。
三、按「汽車駕駛人，行經有燈光號誌管制之交岔路口闖紅燈者
    ，處1,800 元以上5,400 元以下罰鍰，並予記違規點數3 點
    」，道路交通管理處罰條例第53條第1 項、第63條第1 項第
    3 款分別定有明文。
四、查本件抗告人騎乘車牌號碼YDO-303 號重型機車，於97年10
    月11日17時許，行經高雄市○○○路、允文街口，有燈光號
    誌管制之交岔路口闖紅燈，經高雄市政府警察局員警洪正義
    當場舉發抗告人有違反道路交通管理處罰條例第53條第1 項
    「駕車行經有燈光號誌管制之交岔路口闖紅燈」之行為，而
    填記舉發道路交通管理事件通知單，舉發單記載抗告人應於
    97年10月26日前到案，嗣高雄市政府交通局乃依道路交通管
    理處罰條例第53條第1 項、第63條第1 項第3 款，於97 年4
    月14日以高市府交裁字第裁32-B00000000號裁決書裁處受處
    分人罰鍰新臺幣1,800 元，並記違規點數3 點，此有該舉發
    通知單、裁決書及送達證書等附卷可稽。
五、又查，抗告人雖以上開情詞，否認有於上開時、地闖紅燈之
    違規行為。但查，證人即為本件舉發之警員洪正義已於原審
    時結證證明抗告人確有於上開時、地闖紅燈之違規行為，業
    如原審裁定所詳述如上，抗告人雖辯稱：員警所證不實在云
    云。惟按交通警察製單舉發違反道路交通管理處罰條例所列
    之違規事實，本質上為行政處分，係公務員基於職務上之權
    力，依法就特定之具體事件所為之具公法上效果之單方面行
    政行為，基於公務員為公法上行為具有公信力之原則，該行
    政行為當可被推定為真正，其據以依法處分之事實認定亦為
    正確無誤。本此公信原則，乃立法者賦予行政機關制定違反
    道路交通事件統一裁罰標準及處理細則，使執勤警員得當場
    處分以達其維護交通秩序、安全之行政目的。若謂公務員一
    切行政行為均需預留證據以證其實，則國家行政勢必窒礙難
    行，據此，刑事訴訟法就犯罪證據有關之規定中，與屬行政
    秩序罰之交通違規裁罰本質不合之部分，自不在準用之列。
    而警員洪正義於本件既係依法執行交通違規舉發職務之公務
    員，其執行該公務行使公權力時，須依規定為之，且其執行
    公務時之身分又與一般人民不同，若違法執行職務，應另負
    行政責任，甚至刑事責任，故其所為職務上行為而行使公權
    力時，若並未違反規定，原則上應推定與事實相符，否則將
    無法達成其舉發交通違規行為以維護交通秩序、安全之行政
    目的。而依其於原審法院訊問時所證述之上開取締經過，其
    舉發尚無違反常情或矛盾之處，且其於於原審時亦證稱：伊
    當時站的位置比較近人行道，站牌往後縮，所以伊看得到抗
    告人闖紅燈等語（見原審卷第23頁），則其所證既無違反常
    情或矛盾之處，再參諸其於原審法院訊問時，係經依法具結
    後而為陳述，而以具結之方式擔保其證詞之真實性，其若虛
    捏事實而為偽證，則尚且將受刑事之追訴與處罰，故在未經
    證明其係偽證前，其證詞自應採信。
六、是本件抗告人上開所辯，既難為其有利之認定，本院亦查無
    任何證據足資證明執勤員警有捏造事實違法取締之情事存在
    ，則執勤警員本其維護交通秩序、安全職責所為之舉發，自
    應受到合法、正確之推定。綜上，本院認員警洪正義於原審
    時所證，應可採信，抗告人違規事證應屬明確。從而原處分
    機關以抗告人於上開時、地騎乘機車，有行經有燈光號誌管
    制之交岔路口闖紅燈之違規行為，而依道路交通管理處罰條
    例第53條第1 項、第63條第1 項第3 款及違反道路交通管理
    事件統一裁罰基準，裁處抗告人罰鍰1,800 元，並記違規點
    數3 點，並無不當。原審依道路交通案件處理辦法第19條之
    規定，裁定駁回抗告人之異議，核無違誤。抗告人仍執前詞
    提起抗告，並無理由，應予駁回。
七、據上論結，應依道路交通案件處理辦法第26條，刑事訴訟法
    第412 條，裁定如主文。
中    華    民    國    98    年    1     月    20    日
                    刑事第七庭  審判長法  官  莊飛宗
                                      法  官  孫啟強
                                      法  官  邱明弘
以上正本證明與原本無異。
本裁定不得再抗告。
中    華    民    國    98    年    1     月    20    日
                                      書記官  曾允志


司法院資訊處製作；財團法人民間司法改革基金會備份。
